臺灣臺南地方法院民事裁定             100年度監宣字第90號
聲  請  人  林宗宏
相  對  人  林蕙芳
關  係  人  林品妍
上聲請人聲請對林蕙芳為監護宣告事件，本院裁定如下：
    主      文
宣告林蕙芳（女，民國○○年○月○○○日生，身分證統一編號
：Ｚ000000000號）為受監護宣告之人。
選定林宗宏（男，民國○○○年○月○○日生，身分證統一編號
：Ｚ000000000號）為受監護宣告之人林蕙芳之監護人
。
指定林品妍（女，民國○○○年○月○○日生，身分證統一編號
：Ｚ000000000號）為會同開具財產清冊之人。
聲請程序費用由受監護宣告之人林蕙芳負擔。
    理      由
一、本件聲請意旨略以：聲請人林宗宏之妹妹林蕙芳因重度智能
    障礙，致不能為意思表示或受意思表示，或不能辨識其意思
    表示之效果，爰依民事訴訟法第597條以下之規定，聲請鈞
    院准予裁定對相對人林蕙芳為監護宣告，並選定聲請人林宗
    宏為林蕙芳之監護人，及指定林品妍為會同開具財產清冊之
    人等語。
二、按對於因精神障礙或其他心智缺陷，致不能為意思表示或受
    意思表示，或不能辨識其意思表示之效果者，法院得因本人
    、配偶、四親等內之親屬、最近一年有同居事實之其他親屬
    、檢察官、主管機關或社會福利機構之聲請，為監護之宣告
    ，民法第14條第1項定有明文。
三、經查，聲請人林宗宏係相對人林蕙芳之哥哥之事實，業據提
    出戶籍謄本1件附卷可稽，是聲請人為林蕙芳之四親等內親
    屬，伊為本件聲請，自屬合法。又查，聲請人主張林蕙芳因
    重度智能障礙，致不能為意思表示或受意思表示，或不能辨
    識其意思表示之效果之事實，亦據提出中華民國重度身心障
    礙手冊1件為證，且經本院審驗相對人林蕙芳之精神狀況，
    認其現意識尚可，但能力有明顯障礙，對外界之反應、思考
    能力、自己行為之利害得失之意思能力及認知、理解判斷能
    力均有明顯缺陷，無法自己單獨處分財產，相對人接受治療
    後，回復之可能性機率很低，此有訊問筆錄可憑；再斟酌鑑
    定人即行政院衛生署臺南醫院黃隆山醫師鑑定結果認定：「
    6.醫學上的診斷：診斷名：重度多重障礙。7.現在身心狀態
    ：身體狀態、精神狀態：一般醫學檢查：個案意識呈呆滯狀
    態，對問話無法回答，四肢變形無力，無法自我行動，大小
    便及個人衛生須他人完全協助。精神檢查方面：個案的注意
    力、判斷能力、對人、時、地的定向感、記憶能力、計算能
    力及抽象思考能力均有明顯缺失。8.有關判斷能力判定之意
    見：不能管理處分自己財產。判斷的根據：個案的認知能力
    有明顯缺陷。9.回復可能性說明：個案回復可能性之機率很
    低。10.鑑定判定及說明：【鑑定結果說明】綜合一般醫學檢
    查及精神檢查之情形，這是一個重度多重障礙的個案，個案
    現在呈明顯能力障礙，個案自我照顧能力呈明顯不足，個案
    的精神狀態應達不能為意思表示或受意思表示。【鑑定判定
    】(1)基於受鑑定人有精神上之障礙（重度多重障礙），其程
    度重大不能管理處分自己的財產，且回復之可能性低。(2)其
    精神障礙之程度係不能為意思表示或受意思表示，可為監護
    宣告。」等語，有本院訊問筆錄及成年監護鑑定書在卷可佐
    。綜上所述，本件相對人林蕙芳因精神障礙，已達不能為意
    思表示或受意思表示之程度，爰依法宣告林蕙芳為受監護宣
    告之人。
四、再按受監護宣告之人應置監護人；法院為監護之宣告時，應
    依職權就配偶、四親等內之親屬、最近一年有同居事實之其
    他親屬、主管機關、社會福利機構或其他適當之人選定一人
    或數人為監護人，並同時指定會同開具財產清冊之人；法院
    選定監護人時，應依受監護宣告之人之最佳利益，優先考量
    受監護宣告人之意見，審酌一切情狀，並注意下列事項：一
    受監護宣告之人之身心狀態與生活及財產狀況。二受監護宣
    告人與其配偶、子女或其他共同生活之人間之情感狀況。三
    監護人之職業、經歷、意見及其與受監護宣告之人之利害關
    係。四法人為監護人時，其事業之種類與內容，法人及其代
    表人與受監護宣告之人之利害關係。修正後之民法第1110條
    、第1111條第1項、第1111條之1定有明文。查受監護宣告之
    人林蕙芳無配偶，母親黃靖玲已歿，聲請人林宗宏為林蕙芳
    之哥哥，此有戶籍謄本、親屬系統表在卷供參，雙方份屬兄
    妹，關係密切，且林宗宏有意願擔任林蕙芳之監護人，本院
    綜參上情，認由林宗宏負責護養及照顧林蕙芳並管理其財產
    ，應能符合林蕙芳之最佳利益，自屬適當之人選，以此，爰
    選定聲請人林宗宏為林蕙芳之監護人。又關於會同開具財產
    清冊之人部分，茲審酌關係人林品妍為受監護宣告之人林蕙
    芳之妹妹，亦有林品妍之戶籍謄本在卷可憑，林品妍於本件
    監護宣告事件，與林蕙芳亦無利害關係，則由林品妍擔任會
    同開具財產清冊之人並無不妥，爰併指定關係人林品妍為會
    同開具財產清冊之人。
五、依民事訴訟法第608條第1項，裁定如主文。
中    華    民    國   100    年    7     月    29    日
                  家事法庭  法  官  林富郎
以上正本證明與原本無異。
如不服本裁定關於選定監護人及指定會同開具財產清冊之人等部
分，應於送達後十日內向本院提出抗告狀（附具繕本），並繳納
抗告費新臺幣1,000元；其餘關於宣告監護之部分，不得抗告。
中    華    民    國   100    年    7     月    29    日
                            書記官  劉毓如